臺灣臺南地方法院民事裁定
                                   111年度消債清字第49號
聲  請  人
即  債務人 曾子婷    




上列當事人因消費者債務清理事件聲請清算，本院裁定如下：
    主  文
債務人甲○○自民國111年7月22日17時起開始清算程序；並命司法
事務官進行本件清算程序。
    理  由
一、按債務人不能清償債務或有不能清償之虞者，得依消費者債
    務清理條例所定更生或清算程序，清理其債務；債務人對於
    金融機構負債務者，在聲請更生或清算前，應向最大債權金
    融機構請求協商債務清償方案，或向其住、居所地之法院或
    鄉、鎮、市、區調解委員會聲請債務清理之調解；協商或調
    解成立者，債務人不得聲請更生或清算，但因不可歸責於己
    之事由，致履行有困難者，不在此限。消費者債務清理條例
    第3條、第151條第1項、第7項分別定有明文。而所謂「不可
    歸責於己之事由」，係指金融機構所定之協商條件過苛，致
    債務人於清償協商金額後，即無法維持其基本生活，或債務
    人於履行協商條件期間，因非自願性失業、工作能力減損、
    減薪或其他非於協商成立時所能預期之事由，而致收入減少
    ，或因扶養人數增加、債務人或其家人傷病或其他非於協商
    成立時所能預期之事由，而致支出增加等情事；所謂「履行
    有困難」，係指以債務人之收入扣除自己及依法應受其扶養
    者所必要生活費用之數額後，仍不足以清償協商條件所定之
    數額，始足當之，以衡平債權人及債務人間之權益，並符合
    憲法第15條所定保障人民生存權之意旨。又法院開始清算程
    序之裁定，應載明其年、月、日、時，並即時發生效力；法
    院裁定開始更生或清算程序後，得命司法事務官進行更生或
    清算程序；必要時，得選任律師、會計師或其他適當之自然
    人或法人一人為監督人或管理人，消費者債務清理條例第83
    條第1項、第16條第1項亦分別定有明文。
二、本件聲請意旨略以：
　㈠聲請人即債務人甲○○現任職於小燉仔精緻燉品擔任鐘點人員
    ，每月薪資收入為新臺幣（下同）15,180元；另債務人每月
    領有臺南市政府租金補貼3,200元，除此薪津收入外，名下
    尚有存款32元、國泰人壽保險股份有限公司（下稱國泰人壽
    保險公司）、富邦產物保險股份有限公司（下稱富邦產物保
    險公司）之保單數紙，然累積債務總金額已達2,291,472元
    ，均為無擔保或無優先權之債務，債務人有不能清償債務之
    情事，前於民國95年12月間依消費者債務清理條例第151條
    第1項規定與債權人新竹商業銀行股份有限公司（已更名為
    渣打國際商業銀行股份有限公司，下稱渣打銀行）等金融機
    構成立協商，雙方就無擔保債務約定「自96年1月起，分120
    期、利率1.88%，每期繳款11,440元，依各債權銀行債權金
    額比例清償各項債務，至全部債務清償為止」之還款方案清
    償債務。惟債務人於95年12月協商當時係於檳榔攤工作，每
    月薪資收入約僅為23,000至25,000元，且債務人於95年6月
    間離婚後，需獨力扶養未成年子女張０翔，每月支出扶養費
    用10,000元，致無力繳納上開協商還款金額，故不得已毀諾
    。
  ㈡嗣債務人於110年12月22日再次提出財產及收入狀況說明書、
    債權人清冊及債務人清冊，以書面向本院聲請債務清理之調
    解，請求與聯徵中心所登載之最大債權金融機構即玉山商業
    銀行股份有限公司（下稱玉山銀行）共同協商債務清償方案
    ，而玉山銀行雖於調解期日前之111年1月14日以債權人債權
    陳報狀提供「以債權金額749,719元、分180期、利率5%、月
    繳5,929元」之還款方案，惟債務人尚有積欠元大國際資產
    管理股份有限公司（下稱元大資管公司）、第一金融資產管
    理股份有限公司（下稱第一金融資管公司）、滙誠第二資產
    管理股份有限公司（下稱滙誠第二資管公司）等多間資產管
    理公司之債務無法納入協商範圍，且債務人每月收入扣除個
    人基本生活費用17,076元後，實已無法負擔債權銀行所提供
    之任何還款方案，以致調解不成立，爰依上開規定，提出前
    置調解不成立證明書、財產及收入狀況說明書、債權人清冊
    、債務人清冊，聲請清算等語。
三、經查：
  ㈠債務人主張之上開事實，業據其提出債權人清冊、債務人清
    冊、債務人之財產及收入狀況說明書、財團法人金融聯合徵
    信中心查詢當事人綜合信用報告回覆書、財政部臺灣省南區
    國稅局109、110年度綜合所得稅各類所得資料清單暨全國財
    產稅總歸戶財產查詢清單、勞工保險被保險人投保資料表（
    明細）、戶籍謄本、小燉仔精緻燉品在職證明書、薪資袋、
    存摺內頁影本、國泰人壽保險公司理賠給付明細、中華民國
    人壽保險商業同業公會保險業通報作業資訊系統資料查詢結
    果表、調解不成立證明書、收入證明切結書、郵政存簿儲金
    簿影本等為證，並經本院依職權調取法務部高額壽險資訊連
    結作業系統查詢債務人之保險資料、債務人之勞、健保資料
    、電子稅務閘門財產所得調件明細表等文件，互核相符，堪
    信債務人之主張為真實。
  ㈡惟債務人於聲請本件清算程序前即95年12月15日曾依消費者
    債務清理條例第151條第1項之規定，與渣打銀行等債權金融
    機構就無擔保債務成立債務協商清償方案，雙方約定自96年
    1月起，分120期、利率1.88%，每期繳款11,440元，依各債
    權銀行債權金額比例清償各項債務，至全部債務清償為止，
    嗣債務人並未繳款即毀諾等情，業據債務人自承在卷，復經
    本院依職權函詢渣打銀行查明無訛（有渣打銀行111年7月11
    日民事陳報狀檢附之授信協商建檔畫面資料在卷可稽），足
    認債務人於聲請開始清算程序前曾與各債權人踐行前置協商
    程序成立而毀諾。從而，債務人既曾與渣打銀行等債權金融
    機構就無擔保債務達成協商後毀諾，且迄今尚未清償完畢，
    則其向本院聲請清算程序，本院自應審酌債務人是否符合「
    不可歸責於己致履行顯有困難之事由」之要件：
　　⒈債務人主張其於95年12月協商當時係於檳榔攤工作，每月
      薪資收入約僅為23,000至25,000元乙情，業據其提出收入
      切結證明書為憑，復經本院依職權調取債務人之勞保資料
      核閱無訛，堪認為真實。
　　⒉本院審酌債務人於95年12月間與各債權金融機構就無擔保
      債務成立債務協商清償期間之平均每月收入為23,000元至
      25,000元，需扶養未成年子女張０翔，有債務人檢附之戶
      籍謄本在卷可參。而債務人既已負債沉重，自不能與一般
      通常之人之生活水平同為要求，應依行政院衛生福利部所
      公告96年臺南市每人每月最低生活費用每人每月為9,509
      元之1.2倍即11,411元之範圍（參酌消費者債務清理條例
      第64-2條第1項之規定）核算其每月之生活費用為宜，逾
      此範圍不予計入。另債務人之未成年子女張０翔之扶養費
      用，依債務人之民事陳報狀所載列，債務人於95、96年間
      每月支出張０翔扶養費用為10,000元，惟該扶養費用依上
      開每人每月最低生活費標準再由債務人與其前配偶張光明
      共同分攤後，應以5,706元為適當，逾此部分，即難謂為
      合理必要之扶養所需。準此計算，債務人每月薪資收入為
      23,000元至25,000元扣除其最低生活費11,411元、扶養未
      成年子女張０翔費用為5,706元後，僅餘5,883元至7,883元
      ，已不足支付其之前與渣打銀行等債權金融機構就無擔保
      債務成立協商所約定每月應償還之11,440元，是債務人主
      張其係因不可歸責於己之事由致履行上開協議顯有重大困
      難，堪予採信。
  ㈢又債務人於110年12月22日就無擔保債務再以書面向本院聲請
    債務清理之調解，惟因債務人尚有積欠元大資管公司、第一
    金融資管公司、滙誠第二資管公司等多間資產管理公司之債
    務無法納入協商範圍，致其無法接受玉山銀行所提供之「以
    債權金額749,719元、分180期、利率5%、月繳5,929元」之
    還款方案，而調解不成立等情，業據債務人提出111年1月21
    日前置調解不成立證明書為證，復經本院依職權調取本院11
    0年度南司消債調字第675號卷宗及函詢玉山銀行查明無訛，
    並有玉山銀行111年7月6日債權人陳報狀在卷可稽，足認債
    務人確已與最大債權銀行踐行前置調解而不成立。
  ㈣債務人主張其現任職於小燉仔精緻燉品擔任鐘點人員，每月
    薪資收入為15,180元，且每月領有臺南市政府租金補貼3,20
    0元等語，已提出雇主小燉仔精緻燉品出具在職證明書、薪
    資袋明細、臺南市政府函文、張０翔之郵政存簿儲金簿為憑
    ，惟依上開薪資袋明細所示，債務人任職於小燉仔精緻燉品
    自110年10月起至111年3月止之實領薪資金額分別為13,860
    元、14,520元、15,180元、14,112元、10,752元、15,456元
    ，是以，債務人之平均每月薪資約為17,180元【計算式：（
    13,860+14,520+15,180+14,112+10,752+15,456元）/6+3,20
    0】，堪予認定。
四、本院審酌債務人目前每月平均薪資收入為17,180元，而債務
    人自陳其每月個人基本生活費用為17,076元，因該金額未逾
    行政院衛生福利部所公告111年臺南市每人每月最低生活費
    用每人每月為14,230元之1.2倍即17,076元之範圍（參酌消
    費者債務清理條例第64條之2第1項之規定），堪認為合理。
    準此計算，債務人每月收入17,180元扣除其最低生活費17,0
    76元後，僅餘104元，顯無法負擔最大債權人玉山銀行所能
    提供予債務人之最優惠債務清償方案即每月應償還約5,929
    元之債務清償方案，更遑論債務人尚有元大資管公司、第一
    金融資管公司、滙誠第二資管公司等多間資產管理公司之債
    務需清償，是債務人確已達不能清償債務或有不能清償之虞
    之程度。
五、綜上所述，依債務人之收入財產及必要生活支出之情形，已
    達不能清償債務或有不能清償之虞之程度，而債務人僅係一
    般消費者，未曾從事營業，其無擔保或無優先權之債務未逾
    1,200萬元，之前雖曾與各債權銀行達成協議，但因不可歸
    責於己之事由，致履行上開協議顯有重大困難，嗣債務人復
    向本院聲請債務清理之調解，請求與最大債權金融機構玉山
    銀行協商債務清償方案，惟調解不成立，且未經法院裁定開
    始清算程序或宣告破產，又查無消費者債務清理條例第6條
    第3項、第8條或第82條第2項所定駁回清算聲請之事由存在
    ，則債務人聲請清算，應屬有據，爰裁定如主文所示。
中　　華　　民　　國　　111 　年　　7 　　月　　22　　日
                  民事第二庭  法  官 洪碧雀
以上正本係照原本作成。
本裁定不得抗告。
本裁定已於111年7月22日17時公告。
中　　華　　民　　國　　111 　年　　7 　　月　　22　　日
                              書記官  林政良